臺灣高等法院刑事裁定
108年度抗字第2164號
抗  告  人  
即  被  告  林育詩



                    住雲林縣○○鎮○○○路000號（指定送                      達處所）
選任辯護人  陳郁婷律師           
            蘇育鉉律師           
上列抗告人即被告因違反洗錢防制法，聲請發還扣押物，不服臺
灣新北地方法院中華民國108年10月29日裁定（108年度聲字第19
44號），提起抗告，本院裁定如下：
    主  文
抗告駁回。                                              
    理  由
一、抗告意旨略以：本案自抗告人即被告林育詩（下稱被告)住
    處內查扣之美金3萬9,700元（面額100元美金紙鈔397張），
    係被告友人林珍甄（原名林珍儀）出售黃金之對價，被告代
    為收受買家交付之該筆款項後，未及轉交林珍甄即遭查獲，
    林珍甄迄仍無法取得價金，已嚴重影響其經濟及生活，被告
    向原審聲請發還却遭駁回，實有違誤，爰提起抗告，請撤銷
    原裁定，並發還該筆款項云云。
二、按可為證據或得沒收之物，得扣押之；扣押物若無留存之必
    要者，不待案件終結，應以法院之裁定或檢察官命令發還之
    ，刑事訴訟法第133條第1項、第142條第1項前段分別有明文
    ；而所謂扣押物無留存必要，係指非得沒收且無留作證據必
    要之物，始得依前開規定發還；至於已扣押之物是否有繼續
    扣押必要或應予發還，事實審法院得本於職權依審判之需要
    及訴訟之程度，妥適裁量。
三、經查：
  ㈠原裁定以被告被訴違反修正前洗錢防制法第2條第2款、第11
    條第2款所定掩飾他人因重大犯罪所得財物之洗錢罪，上開
    美金係本案查獲時被告所持有之鉅額現金，且連同其他外國
    貨幣、貴金屬幣、貴金屬塊等物一併為調查人員查扣，難認
    與本案犯罪事實全然無關，被告既經檢察官起訴，現由原審
    審理中（108年度金重訴字第4號），為確保日後審判進行及
    執行可能，仍有留存必要，不宜先行發還，因而駁回本件聲
    請之理由等旨。經核與卷內訴訟資料尚無不合，亦無違誤或
    不當，應予維持。
  ㈡被告雖以前詞提起抗告，然：
  ①被告於查獲當日之調詢時供稱：林珍甄於1個月前（即106年4
    月初），為購買黃金而將價款新臺幣120萬元匯至伊同業之
    帳戶內，嗣該名同業無法覓得黃金，乃經由伊徵得林珍甄同
    意後，將退款折算為上開美金交予伊，伊尚未及轉交林珍甄
    即遭查獲云云（見本院卷第70頁），嗣於原審時及本院中改
    稱：林珍甄當時向伊與另名貨主購買黃金，並將價金直接匯
    至該名貨主之新臺幣帳戶內，伊乃赴香港取回黃金存置於桃
    園機場保稅區之寄存倉庫，林珍甄再前往領出並搭機至越南
    交付下游買家，其後該名越南買家託人在臺灣將價金即上開
    美金交予伊云云（見原審聲字卷第26頁，本院卷第41頁、第
    50頁），被告對於其持有上開美金之緣由及該筆款項之性質
    等重要關鍵事項，先後供述內容明顯齟齬差異甚大，其最初
    所稱林珍儀購買黃金之日期（106年4月初），亦與嗣後提出
    黃金現貨買賣合作契約書之簽約日期（106年2月6日）相距
    甚遠（見本院卷第16至17頁、第70頁），另提出林珍甄越南
    簽證所示之有效期間106年3月15日至同年6月15日，復與本
    院依職權查詢林珍甄之入出境資料顯示其於106年1至6月間
    ，僅於同年2月19日搭機赴越南，並於當日搭機返回臺灣等
    情不符（見本院卷第20頁、第36頁），是被告此部分供述是
    否可採，顯非無疑。再證人林珍甄於本院中固證稱：伊有向
    被告購買黃金，並持該黃金赴越南交付下游買家云云（見本
    院卷第42至43頁），然經本院質以為何與被告簽立買賣「合
    作」契約書、是否與被告共同出售黃金、交付黃金予下游買
    家時為何未當場收取價金、為何在不知買方已否支付價金之
    情況下仍願交付黃金等事項，竟屢屢出現答非所問、沈默多
    時等異狀，甚至推稱：「沒有買賣」、「這不是我負責的」
    、「我真的不知道」等語，旋又翻稱：「這符合交易常情」
    云云（見本院卷第45至48頁），在在顯示其證詞與實情有間
    ，殊難憑採，亦無從援為有利於被告之論據。
  ②原裁定援引被告於原審準備程序中之供述，係用以認定上開
    美金確係被告持有之外幣，而非林珍甄所有之物（見原裁定
    第2頁），被告徒以其中有「這個現金原本就是要交付給林
    珍儀」一語，遽謂原審已採信其說詞，進而指摘原裁定之理
    由與認定結果矛盾云云，容有誤會。
  ③綜上，本件抗告為無理由，應予駁回。
據上論斷，應依刑事訴訟法第412條，裁定如主文。
中　　華　　民　　國　　109 　年　　2 　　月　　17　　日
               刑事第五庭  審判長法　官  許仕楓
                                 法　官  林柏泓
                                 法　官  王屏夏
以上正本證明與原本無異。
不得再抗告。
                                 書記官  邱鈺婷
中　　華　　民　　國　　109 　年　　2 　　月　　17　　日